【裁判字號】    98,交易,564
【裁判日期】    981127
【裁判案由】    過失傷害
【裁判全文】
臺灣臺中地方法院刑事判決             98年度交易字第564號
公  訴  人  臺灣臺中地方法院檢察署檢察官
被      告  甲○○
上列被告因過失傷害案件，經檢察官提起公訴（98年度偵字第14
717 號），本院判決如下：
    主    文
甲○○犯過失傷害罪，處拘役伍拾日，如易科罰金，以新臺幣壹
仟元折算壹日。
    犯罪事實
一、甲○○於民國97年11月17日上午8 時17分許，駕駛車牌號碼
    3735 - HR 號自小客車，自臺中市○區○○路2 之108 號地
    下3 樓停車場，欲駕車外出時，途經地下1 樓停車場第二轉
    彎處右彎時，其原應注意車前狀況，並隨時採取必要之安全
    措施，且應靠右行駛，注意控制車速，而依當場情況，亦無
    不能注意之情事，乃竟疏未注意及此，適丙○○所駕駛車牌
    號碼2711 -PR號自小客車，自上址大樓1 樓停車場入口處，
    進入地下1 樓停車場，未開啟車燈而行駛至上開地點左彎時
    ，甲○○之上開自小客車右前車頭（起訴書誤繕為左前車頭
    ）與丙○○之上開自小客車左前車頭發生碰撞，致丙○○因
    其自小客車駕駛座安全氣囊爆開碰撞頭臉部，而受有左臉部
    挫擦傷之傷害。甲○○於肇事後犯罪未經發覺前，向到場處
    理之員警表示其即為肇事車輛之駕駛者，並願接受裁判。
二、案經丙○○訴由臺中市警察局第一分局報請臺灣臺中地方法
    院檢察署檢察官偵查起訴。
    理    由
一、證據能力之說明：按現行刑事訴訟法為保障被告之反對詰問
    權，排除具有虛偽危險性之傳聞證據，以求實體真實之發見
    ，於該法第159 條第1 項明定被告以外之人於審判外之言詞
    或書面陳述，除法律有規定者外，不得作為證據。又被告以
    外之人於審判外之陳述，雖不符前4 條之規定（即刑事訴訟
    法第159 條之1 至同條之4） ，而經當事人於審判程序同意
    作為證據，法院審酌該言詞陳述或書面陳述作成時之情況，
    認為適當者，亦得為證據；當事人、代理人或辯護人於法院
    調查證據時，知有第159 條第1 項不得為證據之情形，而未
    於言詞辯論終結前聲明異議者，視為有前項之同意，刑事訴
    訟法第159 條之5 定有明文。本件檢察官、被告甲○○並未
    就卷內證據資料之證據能力有所爭執，且迄於言詞辯論終結
    前，均未主張有刑事訴訟法第159 條第1 項不得為證據之情
    形，是應認已同意卷內證據中屬被告以外之人於審判外所為
    之陳述部分均得作為證據，且經本院審酌後，認無不適當之
    情形，應認本案調查之卷內證據均有證據能力，合先敘明。
二、訊據被告固承認當時其所駕駛之車牌號碼3735 - HR 號自小
    客車之右前車頭，有於前揭時、地，與告訴人所駕駛之車牌
    號碼2711 -PR號自小客車左前車頭發生碰撞之事實，惟矢口
    否認涉有上開過失傷害犯行，辯稱：伊沒有過失，伊在轉彎
    時有踩煞車，車速不快，當時係告訴人之車輛進入地下室時
    未開大燈，而該處之反光鏡很小，致伊未能看見告訴人之車
    輛，且告訴人又超速、逆向行駛、未煞車，才會發生上開碰
    撞。而且伊之安全氣囊當時也有爆炸，但伊並未受傷，故伊
    懷疑告訴人之傷勢是本件車禍所造成的。當時伊在和解書上
    承認伊之車輛爆衝，係驚嚇過度才把兩車相撞說成爆衝云云
    。惟查：
(一)、上開犯罪事實，業據告訴人丙○○於警詢、偵查中指訴綦詳
    ，復於本院審理時到庭具結證稱確實因該碰撞導致其車子往
    右偏，車內安全氣囊炸開，造成其左臉頰有擦傷流血等語明
    確（見本院卷第36頁），參以卷附和解書（見警卷第11頁）
    中載明：「甲方（指甲○○）稱在B1行駛中突然其汽車（37
    35 - HR ）自行加速往前衝，甲方無法控制其車子，而撞及
    正行進中之乙方（指丙○○）‧‧乙方稱行駛至停車場B1時
    有聽到輪胎與地面摩擦刺耳聲音，聽到時發現甲車撞過來。
    雙方面車車頭全毀，乙方左臉頰擦傷及撞擊到左眼（目前觀
    察中）」等語，並由被告與告訴人確認無誤後親自簽名捺指
    印等情，足認被告確有因疏末控制好車速而碰撞告訴人車輛
    ，因而造成告訴人受有左臉部挫擦傷之傷害甚明。再參諸告
    訴人指訴當時係被告右邊車頭與其左邊車頭互撞乙節，核與
    被告於本院準備程序中亦供承：「當時是我的右邊車頭，與
    告訴人車輛的左邊車頭撞擊沒有錯」等語相符（見本院卷第
    14 頁 反面），堪以認定當時係被告車輛之右前車頭與告訴
    人車輛之左前車頭發生碰撞屬實，而碰撞當時被告之車輛係
    行經地下1 樓停車場第二轉彎處欲右彎，告訴人車輛係行至
    該處欲左彎乙節，亦為雙方所不爭執（見本院卷第15頁正反
    面），茍雙方均係在自己車道上正常行駛之情狀下，縱會車
    發生碰撞，衡情，應是被告之「左前車頭」碰撞告訴人之「
    左前車頭」，較屬可能，然本案碰撞點卻係被告車輛之「右
    前車頭」已有可疑，復參諸被告於本院審理時自承：「因為
    我要靠稍微中間，才能看到對方的來車。因為地下車道是只
    有單線車道的寬度，比較窄，但是容許雙方會車」等語（見
    本院卷第38頁）及上開被告於和解書自承無法控制其車輛、
    告訴人聽到摩擦刺耳聲音乙情，再參酌卷附之地下室平面圖
    及現場照片（見偵查卷第8 頁、核退卷第14至20、22、23、
    32頁）可知，雙方撞擊後，告訴人車輛之車頭係往右邊位移
    近九十度停放在編號288 之停車格內，而被告車輛之車頭則
    向左偏，撞到編號287 旁之柱子而停放在該柱子旁（此亦為
    被告所供承在卷，見本院卷第37頁），足見當時應係會車前
    ，被告之車輛未靠右行駛而侵入告訴人車道，且被告之車速
    未控制好，力道較強，突遇告訴人車輛，閃避不及，因而撞
    擊後被告車輛繼續向左方衝撞至編號287 旁之柱子，並將告
    訴人車頭撞到向右偏移，灼然甚明。據此，可知被告有疏未
    靠右行駛，疏未注意控制好車速之過失，委無疑義（至被告
    是否有超速之行為，因地下室內並無速限，且依目前卷內證
    據尚難認定，依罪疑唯輕法理，不作此認定）。再者，參照
    被告於本院準備程序中供承：「因為我被柱子擋住，告訴人
    沒有開燈，所以我才沒有看到告訴人的車子，那邊有反光鏡
    ，但是反光鏡很小，告訴人沒有開燈，所以我才沒有看到」
    等語（見本院卷第14頁），足認被告當時有疏未注意車前狀
    況，並隨時採取必要之安全措施之過失，亦甚為明確。
(二)、被告雖以前揭情詞為辯，然此業據證人即當天到場處理之警
    員乙○○於本院審理時到庭具結證述：「（問：本件告訴人
    車禍發生前轉彎時，是否有煞車？）因為我是事後到達，告
    訴人是否有煞車，我沒有辦法判斷」、「（問：請提示核退
    卷P23 編號B10 照片，你在現場拍照，照片中是否可以看出
    我的車子有煞車痕，但是告訴人的車子沒有煞車痕？〈提示
    現場照片，並告以要旨〉）我當時拍這張照片目的是在拍撞
    擊時之行進方向，我現在看照片才知道裡面有照到煞車痕，
    從這張照片看到有煞車痕，我判斷是被告的煞車痕，但從照
    片看不到告訴人車子那邊，所以沒有辦法判斷告訴人那邊是
    否有煞車痕」、「（問：請提示核退卷P21 編號A3、A4、A5
    照片，根據現場的錄影拍照，有無辦法判斷告訴人進入地下
    室是逆向行駛？〈提示並告以要旨〉）如果從照片來看，告
    訴人剛下來的時候，有按照他的車道走，但A4、A5看起來是
    有跨越對向車道。本案是屬於地下室的車道，不是一般的車
    道，沒有辦法認定告訴人是否逆向行駛，因為不適用交通法
    規，而且撞擊點不是剛剛照片顯示跨越車道的地方，是在更
    後面的地方」、「（問：道路交通規則規定，轉彎是否要煞
    車減速？）要減速但不一定要煞車」、「我有看到告訴人左
    臉頰有受傷，左臉頰靠近眉毛有明顯的血跡，但是我不確定
    傷口在哪裡，我有先請告訴人去就醫」、「（問：當時有無
    問告訴人的傷勢是如何來的？）我有問告訴人傷勢是不是車
    禍引起的，告訴人回答是」、「我也有問他們車禍是如何發
    生的，我有問被告說車子是怎麼開的，從什麼方向來，車子
    有開多快，被告跟我說他的車子爆衝‧‧我也有問告訴人他
    的傷是否要先去看醫生，我也有問告訴人車禍如何發生，他
    說他車子下來，遠遠就聽到輪胎與地板有摩擦的聲音，不久
    就發生撞擊」、「（問：這份和解書是在何時、何地寫的？
    ）我去現場拍完照之後，我請他們雙方到西區派出所，他們
    雙方在派出所做的，是我問他們，然後幫他們用電腦打出內
    容，打完之後交給他們雙方確認後，再請他們雙方簽名」、
    「（問：和解書的內容，你有確實依照他們所述記載？）有
    依據他們所述確實記載」、「（問：和解書上面有寫道『甲
    方稱：在B1行駛中，突然其汽車3537-HR 自行加速往前衝甲
    方無法控制其車子而撞擊正行進中之乙方』，是否實在？）
    這個是被告跟我講的，我才記載下來的，我一邊問，被告一
    邊講，我在用電腦記下來的」、「（問：你在幫他們製作和
    解書時，雙方的意識是否清楚，是否瞭解和解書的內容？）
    依照我的判斷他們的精神狀態是正常」、「（問：你在警局
    問他們問題的時候，他們有無答非所問的情形？）沒有。他
    們確實都有針對我所問的問題來回答」、「（問：你到地下
    停車場的時候，當時的照明狀況為何？視線是否清楚？）比
    較暗，因為室外比較亮，所以剛進去視線比較差，東西可以
    看得清楚，但不是很亮」、「（問：提示偵卷P8，你看到地
    下停車場的位置，是否與這個現場圖一樣？〈提示並告以要
    旨〉）是」、「（問：依你當時去到現場的燈光來判斷，告
    訴人的車輛從一樓往地下室下來的時候，他沒有開大燈，跟
    告訴人會車的車輛，有沒有辦法看到告訴人的車輛？）依當
    時的現場燈光判斷，還是會看到告訴人的車輛，不會因為沒
    有開大燈就看不到他。裡面的光線雖然比外面暗，但不會影
    響視線」等語綦詳（見本院卷第33至35頁反面），據上，尚
    難認定告訴人之車輛是否有超速、逆向行駛、未煞車之行為
    ，亦不足認定本案車禍係因告訴人之車輛未開大燈而發生甚
    為明確，且依證人上開證詞，益徵上開和解書係在被告精神
    狀態正常下，依被告之自由意志所陳述，而由證人據實記載
    ，並經被告簽名確認內容無訛，再參諸被告為執業律師，對
    於車禍過失責任之認定與法律效果，顯較一般人有更多之認
    識，思緒處事通常亦較一般人更為冷靜清晰，衡情，足堪認
    定上開和解書之內容應為真實可採，否則，被告肇事當時否
    認過失，猶恐不及，當無可能故為不利於自己之陳述。是被
    告事後猶執前詞否認有過失云云，乃事後卸責之詞，核與事
    實不符，顯不足採信。
(三)、另被告雖聲請勘驗肇事地下室現場或鑑定其車輛云云，本院
    認依據上述，事證已臻明確，故就此部分調查證據之聲請，
    認核無必要，併此敘明。
(四)、此外，並有行政院衛生署臺中醫院驗傷診斷書、現場照片及
    車損照片共49幀、現場監視錄影擷取畫面6 幀、現場平面圖
    、行政院衛生署臺中醫院診斷證明書（見警卷第7 頁、核退
    卷第14 至35 頁、偵查卷第8 、10頁）及監視器錄影光碟1
    片（見核退卷外放證物袋）附卷可稽。又告訴人因本件車禍
    ，當場受有左臉部挫擦傷之傷害，有上開驗傷診斷書、診斷
    證明書為證，足認告訴人之受傷與被告之過失行為間，具有
    相當因果關係。是本件事證明確，被告犯行堪以認定。
三、核被告所為，係犯刑法第284 條第1 項前段之過失傷害罪。
    被告於本案案發後，隨即向前往現場處理之警員坦承肇事，
    主動接受裁判，由證人上開證詞已明，合於自首之要件，爰
    依刑法第62條前段規定減輕其刑。爰審酌本案車禍被告過失
    之程度，告訴人所受傷勢非重，惟被告身為法律人，明知其
    對本案負有過失責任，犯後猶推諉責任，否認犯行，迄今仍
    未賠償告訴人之損害，心態可議，犯後態度非佳，且浪費司
    法資源等一切情狀，量處如主文所示之刑，並諭知易科罰金
    之折算標準。公訴人對本案雖具體求刑有期徒刑2 月，但本
    院參酌上情，認尚屬過重，應以如主文所示之刑為適當，附
    此敘明。
據上論斷，應依刑事訴訟法第299條第1項前段，刑法第284條第2
項前段、第62條前段、第41條第1 項前段，刑法施行法第1 條之
1 第1 項、第2 項前段，判決如主文。
中    華    民    國    98    年    11    月    27    日
                        刑事第十一庭  法  官  蔡美華
以上正本證明與原本無異。
如不服本判決應於收受判決後10日內向本院提出上訴書狀，並應
敘述具體理由；其未敘述上訴理由者，應於上訴期間屆滿後20日
內向本院補提理由書（均須按他造當事人之人數附繕本）「切勿
逕送上級法院」。
                                      書記官  張皇清
中    華    民    國    98    年    11    月    27    日
附錄論罪科刑法條
中華民國刑法第284條第1項
因過失傷害人者，處 6 月以下有期徒刑、拘役或 5 百元以下罰
金，致重傷者，處 1 年以下有期徒刑、拘役或 5 百元以下罰金
。


司法院資訊處製作；財團法人民間司法改革基金會備份。
